臺灣高等法院臺中分院民事判決　　　　　 94年度重訴字第5號
　　原　　　告　戊○○
　　原　　　告　己○○
　　共　　　同
　　訴訟代理人　陳浩華律師
　　複 代理 人　甲○○
　　被　　　告　丁○○
　　被　　　告　乙○○
　　兼　共　同
　　訴訟代理人　丙○○
上列當事人間侵權行為損害賠償事件，經本院刑事庭裁定（93年
度附民字第315號）移送民事庭審理，94年7月5日言詞辯論終結
，本院判決如下：
    主　　  文
被告應連帶給付原告戊○○新台幣貳佰肆拾捌萬柒仟壹佰陸拾玖
元，原告己○○新台幣貳佰貳拾萬肆仟玖佰貳拾柒元及均自民國
93年11月23日起至清償日止，按年利率百分之五計算之利息。
原告其餘之訴駁回。
本判決於原告戊○○提供擔保新台幣捌拾萬元，原告己○○提供
擔保新台幣柒拾萬元後得假執行。
訴訟費用由被告連帶負擔。
原告其餘假執行之聲請駁回。
    事 　　 實
甲、原告方面：
一、聲明：求為判決(一)被告等應連帶給付原告戊○○新台幣（下
    同）4,820,094元，己○○6,130,888元，及均自起訴狀繕本
    送達翌日起至清償日止按年息百分之五計算之利息。(二)願供
    擔保，請准宣告假執行。
二、陳述：
　　(一)原告等為被害人潘金德之父母，被告等共同傷害潘金德致
  　　死，業經刑事庭判處罪刑（本院93年上訴字第1765號），
    　因被告等上開罪行，原告等受有損害應由被告連帶賠償。
    　(子)戊○○部分：
　　　　　1.醫藥費：287元
          2.殯葬費：356,100
          3.扶養費：1,463,707
          4.慰撫金：3,000,000
        合計4,820,094
      (丑)己○○部分：
      　　1.扶養費：3,130,888
          2.慰撫金：3,000,000
        合計6,130,888
　　(二)原告不識字，育有二女三男（連同被害人潘金德）無不動
  　　產
乙、被告方面：
一、聲明：請求判決駁回原告之訴。
二、陳述：
　　(一)丁○○陳述：潘金德打我，我回手而已，我是老年人，第
  　　二天潘金德送醫，據送他到醫院之人說是喝醉跌倒的。事
    　發前作土木收入每日一千多元，未讀書，無不動產。
    (二)陳宏文陳述：我未參與此事，不應賠償，我在家睡覺後來
      才出來的。我國中畢業也做土木每日收入一千多元，無不
      動產。
    (三)丙○○陳述：我是聽到我爸爸（丁○○）被打，我才出來
      ，也沒有動手。我國中畢業，開砂石車，每年收入十多萬
      元，沒有不動產。
丙、本院依職權調閱本院93年度上訴字第1765號丁○○等傷害致
    死案全卷。
      理　　　由
一、原告主張被告共同傷害被害人潘金德致死之事實被告雖予否
    認，然查，丁○○於92年4月27日凌晨三時許，在其苗栗縣
    後龍鎮○○路222號住處一樓睡覺，因聽到鄰近苗栗縣後龍
    鎮○○路716巷44號住宅3樓有人在飲酒喝歌，致其無法入睡
    ，遂對正在該宅3樓歡唱之潘金德及其親戚林進峰、林山景
    、林進鴻等人叫，方發生口角，丁○○遂向潘金德等人
    放話「有本事就下來」，並夥同其子丙○○、乙○○，至屋
    外欲找對方理論，行至上開716巷42號前，遇到先行到達該
    處之潘金德，被告等三人聯手毆打潘金德，致潘金德向後倒
    地頭枕部撞及地面，後枕部挫擦傷倒地不起，林進峰尾隨潘
    金德到達亦遭丙○○毆打致頭部外傷，左手肘挫傷合併多處
    擦傷，林山景隨後到達，要拉開丙○○，反遭丙○○壓在地
    上毆打，致顏面四肢軀幹重挫傷合併多處擦傷，林進鴻聞聲
    趕到亦遭丁○○出拳毆打眼部，致其左眼結膜下出血，嗣丁
    ○○之親戚陳全程將方勸開，林進宏等人將潘金德送往苗
    栗縣頭份鎮為恭紀念醫院救治，該院醫師初步診療後，囑咐
    讓潘金德返家休養如有異狀隨時回診，延至翌日（28日）上
    午6時許，林山景呼叫潘金德起床未應，送醫急救，延至同
    日上午7時13分許，潘金德終因顱骨骨折腦挫傷與對衝性之
    顱內出血與損傷不治死亡等事實業據目擊證人林進峰、林山
    景、林進鴻於檢察官偵查中分別證述明確有所調刑事案卷可
    稽。死者潘金德經法務部法醫研究所鑑定死因結果認為：「
    死者潘德滿27歲男性，死於頭部遭毆打，致頭枕部撞及地面
    ，造成顱骨骨折，腦挫傷與對衝性之顱內出血與損傷而死亡
    ，死亡方式為『他殺』」等情，有法務部法醫研究所（九二
    ）法醫所醫鑑字第0627號鑑定書附上開刑事相驗卷足憑，證
    人林進峰、林山景、林進鴻等在上開衝突中均受輕傷，有診
    斷書附刑事卷可按，則林進峰證述目擊被告三人聯手毆打潘
    金德等情，證人林進鴻證述聽聞吵架聲外出看死者潘金德仰
    躺地上，乙○○、丁○○二人毆打林進峰、丙○○毆打林文
    景，證人林進鴻上前拉開遭丁○○毆打等情及證人林山景證
    稱，渠跟在林進峰後面，發現潘金德已經倒地，林進峰遭丙
    ○○及另一人圍毆，伊過去拉開時，遭丙○○壓在地上毆打
    等情，自可採信，被告丁○○抗辯據送潘金德到醫院之人說
    是喝醉酒跌倒的一節，並未舉證證明，自不足採取。原告主
    張被告共同傷害潘金德致死之事實可認為真正。
二、按因故意或過失不法侵害他人之權利者負損害賠償責任，數
    人共同不法侵害他人權利者，連帶負損害賠償責任，不法侵
    害他人致死者，對於支出醫療及增加生活上需要之費用或殯
    葬費之人，亦應負損害賠償責任。被害人對於第三人負有法
    定扶養義務者，加害人對於該第三人亦應負損害賠償責任，
    又被害人之父母、子女及配偶雖非財產之損害，亦得請求賠
    償相當之金額，民法第184條第1項、第185條第1項、第192
    條第1、2項、第194條分別定有明文。被告共同傷害被害人
    潘金德致死，自應依上開規定負損害賠償責任。茲就原告各
    項請求分別論列。
　　(一)戊○○部分：
　　　(1)醫藥費：戊○○主張為潘金德支出醫藥費287元，提出
  　　　為恭紀念醫院醫療費收據為證，被告未爭執，可認真正
    　　。
      (2)殯葬費：戊○○主張支出殯葬費356,100元提出收據8件
        為證，其中素食桌9,000元，便餐12,700元，給付潘進
        聰部分（靈屋、毛巾）12,800等項非殯葬所必需，應予
        剔除外，其餘321,600元部分均屬殯葬所必需，兩造亦
        未爭執，應予准許。
      (3)扶養費：戊○○請求扶養費1,463,707元。
　　　　經查戊○○民國27年1月2日出生，為潘金德之父，有戶
  　　　籍騰本可憑，潘金德92年4月28日死亡時戊○○65歲依
    　　91年台灣地區簡易生命表所示其平均餘命為15.12年，
      　當時原告有子女5人（含潘金德）分擔扶養義務，按所
        得稅扶養親屬寬減額，每年每人72,000元計算依霍夫曼
        氏式扣減中間利息，戊○○得請求被告連帶給付之扶養
        費為165,282元，其計算式為：
      　72,000元× (11.409407＋0.571429×0.12)÷5＝
        165,282元。
    　(4)慰撫金：
    　　原告之子潘金德遭被告等共同傷害致死，原告自屬痛苦
      　，受有非財產上之損得請求賠償相當之金額，本院斟酌
        原告不識字無不動產，被告丁○○未讀書事發前作土木
        ，收入每日一千多元，無不動產，被告陳宏文國中畢業
        從事土木，每日收入一千多元，無不動產，被告丙○○
        國中畢業，開砂石車，每年收入十多萬元無不動產等情
        ，已據兩造分別明，及原告所受損害程度，認為原告
        戊○○請求慰撫金於二百萬元範圍內為適當，逾此部分
        不應許。
　　以上四項合計金額2,487,169元。
　　(二)己○○部分：
　　　(1)扶養費：己○○請求扶養費3,130,888元
        經查己○○為女性民國30年2月27日出生，至潘金德死
        亡時為62歲依91年台灣地區簡易生命表所示其平均餘命
        為20.23年，有子女5人（含潘金德）分擔扶養義務，按
        所得稅扶養親屬寬減額每年每人7,200元計算依霍夫曼
        氏式扣減中間利息，己○○得請求之扶養費為204,927
        元。
      (2)慰撫金：己○○得請求慰撫金為200,000元，理由同戊
        ○○部分所載。
    以上二項合計2,204,927元。
三、綜上，原告戊○○己○○請求被告連帶賠償依序2,487,169
    元、2,204,927元及均自起訴狀繕本送達翌日（即93年11月
    23日，有送達證書可憑）起算法定遲延利息部分為有理由，
    應予准許，逾此部分為無理由，應予駁回，原告勝訴部分原
    告陳明願供擔保聲請宣告假執行與規定相符，爰酌定相當擔
    保金額准許之。原告敗訴部分假執行之聲請應予駁回。
四、據上論結，原告之訴一部有理由，一部無理由，依民事訴訟
    法第85條第2項、第463條、第390條第2項判決如主文。
中　　華　　民　　國　　94　　年　　7 　　月　　19　　日
                  　　民事第四庭審判長法　官　黃斐君
                                      法　官  張鑫城
                                      法　官  張浴美
以上正本係照原本作成。
如對本判決上訴，須於收受判決送達後日內向本院提出上訴書
狀，其未表明上訴理由者，應於提出上訴後日內向本院提出上
訴理由書 (須按他造人數附具繕本)。上訴時應提出委任律師為
訴訟代理人之委任狀。具有民事訴訟法第四百六十六條之一第一
項但書或第二項之情形為訴訟代理人者，另應附具律師及格證書
及釋明委任人與受任人有該條項所定關係之釋明文書影本。
                                      書記官　林水濱
中　　華　　民　　國　　94　　年　　7 　　月　　20　　日
                                                      Ｖ
